臺灣臺中地方法院臺中簡易庭民事判決
110年度中簡字第1720號
原      告  杜宜軒  



被      告  蕭裕星  

上列當事人間請求損害賠償事件，本院於民國111年8月19日言詞
辯論終結，判決如下：
    主      文
一、被告應給付原告新臺幣480,733元，及自民國110年3月31日
    日起至清償日止，按週年利率百分之五計算之利息。
二、原告其餘之訴駁回。
三、訴訟費用由被告負擔45％，餘由原告負擔。
四、本判決原告勝訴部分得假執行。
五、原告其餘假執行之聲請駁回。
    事實及理由
一、原告主張：被告於民國109年2月16日上午，騎乘車牌號碼號
    LGC-6781號大型重型機車，沿臺南市玉井區臺三線內側車道
    由北往南方向直行，於同日9時26分許，行至臺三線375公里
    700公尺處，本應注意車前狀況，並保持適當煞停距離，而
    依當時並無不能注意之情形，竟疏未注意，適有原告騎乘車
    牌號碼000-0000號大型重型機車（下稱系爭機車）同向騎乘
    於被告前方，因號誌自黃燈轉為紅燈而減速，被告因而閃避
    不及自後方撞上，致原告受有左側脛腓骨骨折之傷害。爰依
    侵權行為法律關係，請求①醫療費用53,193元（原醫療費用
    共計122,954元，但強制險已理賠69,761元，故請求差額53,
    193元）；②看護費用66,000元（專人照護2月）；③薪資損害
    125,490元：月薪41,830元，3個月不能工作損失；④皮膚手
    術後重建工程：180,000元；⑤精神慰撫金60萬元；⑥系爭機
    車修理費：22,100元，合計請求被告賠償1,046,783元等語
    。並聲明：⑴被告應給付原告1,046,783元，及自起訴狀繕本
    送達被告翌日起至清償日止，按週年利率百分之5計算之利
    息。⑵願供擔保，請准宣告假執行。
二、被告則以：對於本件車禍之發生，被告有疏未注意車前狀況
    之過失，及原告支出醫療有單據部分77,874元並不爭執，另
    原告主張之除疤費用，並非治療，鑑定單位僅係「建議雷射
    除疤療程20-25次」，與「有必要」一詞是否相同，有待商
    榷，除疤部分應非屬稱加生活上合理且必要之費用。又原告
    請求系爭機車修理部分應計算折舊，看護費用依臺中榮民總
    醫院診斷書表示可柺杖助行，說明並非無行為能力，並不需
    要專人看護24小時，被告應僅負擔單日1,200元，30日合計3
    6,000元。再者，原告請求之慰撫金過高，請法院酌減等語
    。並聲明：原告之訴駁回。
三、得心證之理由：
  ㈠原告主張被告於109年2月16日上午，騎乘車牌號碼號LGC-678
    1號大型重型機車，沿臺南市玉井區臺三線內側車道由北往
    南方向直行，於同日9時26分許，行至臺三線375公里700公
    尺處，本應注意車前狀況，並保持適當煞停距離，而依當時
    並無不能注意之情形，竟疏未注意，適有原告騎乘車牌號碼
    系爭機車同向騎乘於被告前方，因號誌自黃燈轉為紅燈而減
    速，被告因而閃避不及自後方撞上，致原告受有左側脛腓骨
    骨折之傷害等情，為被告所不爭執，且被告所犯傷害罪部分
    ，業經本院以110年度中交簡字第591號判處拘役50日，得易
    科罰金確定，是依本院調查證據之結果，應堪認為原告主張
    為真實。
　㈡按因故意或過失，不法侵害他人之權利者，負損害賠償責任
    ；汽車、機車或其他非依軌道行駛之動力車輛，在使用中加
    損害於他人者，駕駛人應賠償因此所生之損害；不法侵害他
    人之身體或健康者，對於被害人因此喪失或減少勞動能力或
    增加生活上之需要時，應負損害賠償責任；不法毀損他人之
    物者，被害人得請求賠償其物因毀損所減少之價額；不法侵
    害他人之身體、健康、名譽、自由、信用、隱私、貞操，或
    不法侵害其他人格法益而情節重大者，被害人雖非財產上之
    損害，亦得請求賠償相當之金額；民法第184條第1項前段、
    第191條之2前段、第193條第1項、第196條及第195條第1項
    前段分別定有明文。承上，原告因本件車禍，身體亦受有前
    述傷害之相關損失及精神上損害，且另受有機車毀損之財產
    上損害，被告之過失行為與原告所受之損害間，具有相當因
    果關係無訛。原告依據民法侵權行為之法律關係，請求被告
    賠償原告所受損害，洵屬正當，應予准許。
  ㈢茲就原告請求之項目及金額，是否准許，分別說明如後：
　⑴原告請求醫療費用醫療費用53,193元，惟原告於起訴狀中係
    記載醫療費用共計122,954元，但強制險已理賠69,761元，
    故請求差額53,193元，是稽其本意，應係主張醫療費用為12
    2,954元，僅係先扣除強制險已理賠69,761元，故請求差額5
    3,193元，是原告請求之醫療費用應係122,954元。至已領取
    之強制險理賠，本院將論述於後，此先敘明。而原告雖主張
    醫療費用為122,954元，惟其中有單據部分僅為77,874元，
    此為兩造所不爭執（見本院卷第45至46頁），被告亦僅就有
    單據之77,874元不爭執，而原告就醫療費超過77,874元部分
    迄未能提出醫療單據或其他單據，實難證明有該部分之醫療
    費用存在，是本件原告得請求之醫療費用，應為77,874元，
    逾此部分之請求，則屬無據。
　⑵原告請求1個月看護費用66,000元部分，業據原告提出診斷證
    明書為證明，且經本院向臺中榮民總醫院函詢結果，該院認
    為原告因本件傷害需專人全日照護，期間二個月等語，此有
    臺中榮民總醫院111年7月14日中榮醫企字第1114202488號函
    在卷可考（見本院卷第235頁）。是原告主張需專人看護1個
    月，尚短於上開函文所認定之2個月，應屬有據。是原告請
    求1個月全日看護費用66,000元（單日2,200元×30日＝66,000
    元），應屬有據。
　⑶原告請求除疤費用180,000元，業據原告提出維美醫學整型外
    科診所估價診斷證明書為證，且經被告聲請送中國醫藥大學
    附設醫院鑑定結果，建議原告雷射除疤療程20-25次，該院
    相關雷射除疤療程每次約25,000元等語，此有中國醫藥大學
    附設醫院111年3月14日院醫行字第1110003835號函在卷可佐
    。被告雖辯稱原告主張之除疤費用，並非治療，鑑定單位僅
    係「建議雷射除疤療程20-25次」，與「有必要」一詞是否
    相同，有待商榷，除疤部分應非屬稱加生活上合理且必要之
    費用等語，惟按皮膚受傷時會產生傷口，在傷口癒合之同時
    便會留下疤痕，而所有外傷或手術造成之傷口，均有可能形
    成疤痕，且因體質、年紀與照顧方式，均都有可能影響到傷
    口癒合時所留下之疤痕程度；參以損害賠償之目的，在於填
    補所生之損害，所應回復者，乃應有之狀態，而雷射治療，
    對外傷性疤痕及色素沉澱之淡化，可有改善之空間，且非屬
    在原有天生之外觀下為求額外增加外貌之皎好所為之美容行
    為，原告因系爭事故而受有骨折並手術而留有傷疤，是原告
    尋求整型醫療方式以為外觀之改善，自具有其必要性及合理
    性。原告此部分預估治療費用之主張，雖因尚未實際治療而
    未能提出醫院費用單據為證，但其留有疤痕一情明確，
　　且依中國醫藥大學附設醫院回函所示之最低20次，每次25,0
    00元，總費用達500,000元，顯高於維美醫學整型外科診所
    估價診斷證明書所預估之醫療費用180,000元。另按民事訴
    訟法第222條第2項規定：當事人已證明受有損害而不能證明
    其數額或證明顯有重大困難者，法院應審酌一切情況，依所
    得心證定其數額。本院參酌上開中國醫藥大學附設醫院回函
    及維美醫學整型外科診所估價診斷證明書所示，爰酌定原告
    請求雷射除疤費用180,000元為適當。
　⑷薪資損害125,490元部分：原告主張其自109年2月16日車禍受
    傷後，需休養3個月，按月薪41,830元計算工作損失。經查
    ，經本院向臺中榮民總醫院函詢結果，該院認為原告因本件
    傷害其有休養之必要，期間三個月等語，此有臺中榮民總醫
    院111年7月14日中榮醫企字第1114202488號函在卷可考（見
    本院卷第235頁）。是原告主張因本件車禍事故受傷後，須
    休養3個月一節，應屬有據。又依原告提出之鈺記公司108年
    10月至108年12月薪資單所示，原告於108年10、11、12月之
    薪資分別為56,144元（含加班9,000元）、34,174元（無加
    班）、35,174元（無加班），顯見原告於鈺記公司加班並非
    常有，是其計算其平均薪資，應扣除108年10月份之加班費9
    ,000元，方能顯示原告實際每月平均薪資，依此計算，原告
    每月平均薪資應為38,830元。是原告得請求之不能工作損失
    應為116,490元（計算式：38,830元×3＝116,490元），逾此
    部分之請求，則屬無據。
　⑸按因故意或過失不法侵害他人之權利者，負損害賠償責任；
    汽車在使用中加損害於他人者，駕駛人應賠償因此所生之損
    害；不法毀損他人之物者，被害人得請求賠償其物因毀損所
    減少之價額；負損害賠償責任者，債權人得請求支付回復原
    狀所必要之費用，以代回復原狀，民法第184 條第1 項前段
    、第191條之2前段、第196條、第213條第3項分別定有明文
    。次按請求賠償物被毀損所減少之價額，得以修復費用為估
    定標準，但以必要者為限（最高法院77年度第9 次民事庭會
    議決議意旨參照）。本件原告修復系爭機車車輛支出費用共
    22,100元，其中零件部分13,300元、工資部分8,800元，有
    估價單及收據等件（見本院卷第83頁）在卷足憑。而依行政
    院所頒「固定資產耐用年數表」及「固定資產折舊率表」之
    規定，機器腳踏車耐用年數為3 年，依定率遞減法每年折舊
    1,000分之536。依卷附系爭機車之行車執照（見本院卷第81
    頁）所載，該車係於西元2015年（即民國104年）4月出廠，
    至事故發生時間109年2月16日止，實際使用期間為4年10月
    餘，已超過機器腳踏車耐用年數3年。而採用定率遞減法者
    ，其最後一年之折舊額，加歷年折舊累計額，其總合不得超
    過該資產成本原額之10分之9。本件原告車輛之折舊額必然
    超過換修零件費10分之9甚多，故其折舊後之換修零件費用
    ，應以換修零件總額之10分之1計算，即為1,330元（13,330
     ×1/10=1,330），再加上工資8,800元，原告支出之必要修
    理費用為10,130元（1,330元＋8,800元＝10,130元）。　
　⑹再按慰藉金之賠償須以人格權遭遇侵害，使精神上受有痛苦
    為必要，其核給之標準固與財產上損害之計算不同，然非不
    可斟酌雙方身分資力與加害程度，及其他各種情形核定相當
    之數額（最高法院51年台上字第223號判例要旨參照）。本
    院審酌兩造身分、地位、經濟狀況，被告資力等情，認原告
    廖凰吟請求被告賠償精神慰撫金60萬元尚屬過高，應以10萬
    元為適當，逾此請求，則屬無據。
　⑺基上，原告得向被告請求之金額為550,494元（計算式：77,8
    74元+66,000元+180,000元+116,490元+10,130元+100,000元
    ＝550,494元）。　　
  ㈣按強制汽車責任保險之保險人依強制汽車責任保險法規定所
    為之保險給付，視為被保險人損害賠償金額之一部分，被保
    險人受賠償請求時，得扣除之；本法所稱汽車，係指公路法
    第2條第8款規定之汽車及行駛道路之動力機械，強制汽車責
    任保險法第32條、第5條第1項定有明文。經查，原告於本件
    事故發生後，業已向投保強制汽車責任保險之保險人領取保
    險給付共計69,761元，有強制險賠款通知單、保險理賠證明
    存卷為憑（見110年度中交簡附民字第33號卷第37至39頁）
    ，且為兩造所不爭執，揆諸上揭說明，原告已受領之強制汽
    車責任保險金應視為被告損害賠償金額之一部份，是被告應
    賠償原告之金額為480,733元（計算式：550,494元－69,761
    元＝480,733元）。
  ㈤按遲延之債務，以支付金錢為標的者，債權人得請求依法定
    利率計算之遲延利息；應付利息之債務，其利率未經約定，
    亦無法律可據者，週年利率為百分之5；給付無確定期限者
    ，債務人於債權人得請求給付時，經其催告而未為給付，自
    受催告時起，負遲延責任。其經債權人起訴而送達訴狀，或
    依督促程序送達支付命令，或為其他相類之行為者，與催告
    有同一之效力，民法第233條第1項前段、第203條、第229條
    第2項有明文規定。從而，原告請求自起訴狀繕本送達被告
    翌日（即110年3月31日，送達證書見110年度中交簡附民字
    第33號卷第77頁）起至清償日止，按週年利率百分之5計算
    之利息，為有理由，應予准許。
四、綜上所述，原告依據侵權行為之法律關係，請求被告給付48
    0,733元，及自110年3月31日起至清償日止，按週年利率百
    分之5計算之利息，為有理由，應予准許；逾此範圍之請求
    ，為無理由，應予駁回。
五、本判決原告勝訴部分，係適用簡易程序所為被告敗訴之判決
    ，依民事訴訟法第389 條第1 項第3 款規定，應依職權宣告
    假執行。此部分雖經原告陳明願供擔保請准宣告假執行，惟
    其聲請不過促請法院職權發動，本院無庸就其聲請為准駁之
    裁判，附此敘明。至於原告敗訴部分，其假執行之聲請失所
    附麗，應併予駁回。
六、訴訟費用負擔之依據：依民事訴訟法第79條。
中　　華　　民　　國　　111 　年　　9 　　月　　27　　日
                          臺灣臺中地方法院臺中簡易庭
                                  法　官　張清洲
以上為正本，係照原本作成。
如不服本判決，應於送達後二十日內，向本院提出上訴狀並表明
上訴理由，如於本判決宣示後送達前提起上訴者，應於判決送達
後二十日內補提上訴理由書（須附繕本）。如委任律師提起上訴
者，應一併繳納上訴審裁判費。
中　　華　　民　　國　　111 　年　　9 　　月　　27　　日
                                  書記官  陳慧津